【裁判字號】    98,消債抗,15
【裁判日期】    990226
【裁判案由】    抗告事件
【裁判全文】
臺灣宜蘭地方法院民事裁定            98年度消債抗字第15號
抗  告  人  甲○○
上列抗告人因消費者債務清理條例更生事件，對於中華民國98年
3月19日本院97年度消債更第171號裁定提起抗告，本院裁定如下
：
    主  文
原裁定廢棄。
債務人林伯盛（原名林協聖）自中華民國九十九年三月五日下午
四時起開始更生程序。
命司法事務官進行本件更生程序。
    理  由
一、本件聲請及抗告意旨略以：民國95年協商時，其薪資僅約新
    台幣(下同)21,5000 元，然卻需負擔高達14,207元之協商款
    ，而其所剩之餘額已顯低於98年度內政部公告之每人每月最
    低生活標準9,829元致難以生活，就此足認確有不可歸責於
    己之事由致履行原協商條件顯有困難，又抗告人工作結束之
    原因絕非如華閣飯店所稱係因北上與家人一起工作而係自願
    性離職，原審就此未予細查，實有不當；再者抗告人於97年
    4月始結婚，縱使抗告人之配偶如原審所認定可分擔家用開
    銷，然所謂之分擔實際上亦僅只負擔配偶自身之基本開銷，
    且抗告人認其配偶亦非如原審採認自屬必須於婚後應當協助
    償還名下之有擔保債務為由，逕認抗告人更有相當之資力可
    維持履行原協商條件，綜上，原審之諸多認定顯有違誤，自
    應得狀請廢棄原裁定等語。
二、按債務人與金融機構協商成立者，不得聲請更生或清算，但
    因不可歸責於己之事由，致履行顯有重大困難者，不在此限
    ；消費者債務清理條例施行前，債務人依金融主管機關協調
    成立之中華民國銀行公會會員辦理消費金融案件無擔保債務
    協商機制與金融機構成立之協議，有因不可歸責於己之事由
    ，致履行顯有重大困難者，亦得聲請更生或清算，消費者債
    務清理條例第151條第5項、第6項定有明文。另法院開始更
    生程序之裁定，應載明其年、月、日、時，並即時發生效力
    ，又法院裁定開始更生或清算程序後，得命司法事務官進行
    更生或清算程序，必要時得選任律師、會計師或其他適當之
    自然人或法人1人為監督人或管理人，此亦為消費者債務清
    理條例第45條第1項、第16條第1項所明定。
三、經查：
(一)、抗告人於95年與最大債權銀行即台新國際商業銀行股份有限
    公司（下稱台新銀行）依中華民國銀行公會會員辦理消費金
    融案件無擔保債務協商機制規定達成自95年5月起，分80期
    ，利率0%，每月以14,207元依各債權銀行債權金額比例清償
    各項債務，至全部清償為止之分期還款協議，並繳納18期後
    毀諾，此有台新銀行於97年12月3日以台新債協97法字第711
    002號函在卷可稽。
(二)、關於抗告人主張95年協商時之薪資明顯難以負擔協商款乙節
    ，經查95年協商時，抗告人所簽具之收入證明切結書為每月
    21,500元，前有台新銀行所提供之收入證明切結書在卷可稽
    ，而以前開之收入扣除每月需繳交之14,207元協商款，僅剩
    7,293元觀之，即已遠低於98年度內政部公告之每人每月最
    低生活標準9,829元，就此尚難期待抗告人有相當之資力得
    依約履行該協商條件，且抗告人對於該協商條件尚能履行至
    18期始毀諾一事，伊稱協商成立時為能盡力繳款係乃於迫不
    得已之情況下陸續向親友借貸，然勉力繳至96年12月後已無
    力再向親友借貸終致毀諾，前有本院於98年11月16日之公務
    電話紀錄在卷可參，就此更足徵該協商條件為抗告人確實顯
    難負擔，故自可認定其具備不可歸責於己之事由。
(三)、又原審認定其相關之生活開銷尚有其配偶可為其分攤，自難
    認抗告人有不可歸責於己之原因致履行原協商條件顯有困難
    乙節，經查其與配偶結婚之時間為97年4月2日，而抗告人毀
    諾之時間為96年12月7日，由此可知其所謂結婚後配偶應能
    負擔家計之時點係發生在毀諾後，其與抗告人是否有不可歸
    責於己之事由應無必要之關連，就此原審之認定顯有違誤，
    在此並予敘明。
四、衡諸上情，本件抗告人有不可歸責於己致無法履行之事由，
    且已有不能清償或不能清償之虞，原裁定未能考量原協商條
    件將使抗告人無以維生，即駁回抗告人更生之聲請，容有未
    洽。
五、本件抗告人無擔保及無優先權債權額未逾1,200萬元，且無
    消費者債務清理條例第6條第3項、第8條或第46條各款所定
    駁回更生聲請之事由存在，則抗告人聲請更生，應屬有據，
    爰依消費者債務清理條例第45條第1項、第16條第1項、第15
    條、民事訴訟法第492條前段，裁定如主文。
中    華    民   國     99    年    2    月     26    日
                 臺灣宜蘭地方法院民事庭
                     審判長法  官    張軒豪
                           法  官    林俊廷
                           法  官    楊坤樵
正本與原本無異。
本件不得再抗告。
中    華    民    國    99    年    3    月      1    日
                           書記官    謝佩欣

司法院資訊處製作；財團法人民間司法改革基金會備份。
